【裁判字號】    90,交訴,66
【裁判日期】    900731
【裁判案由】    業務過失致死
【裁判全文】
臺灣屏東地方法院刑事判決                            九十年度交訴字第六六號
    公  訴  人  臺灣屏東地方法院檢察署檢察官
    被      告  乙○○
右列被告因業務過失致死案件，經檢察官提起公訴（九十年度偵字第一九三九號），
本院判決如左：
     主  文
乙○○無罪。
     理  由
一、公訴意旨略以：被告乙○○係高茂金屬工業股份有限公司（下稱高茂公司）業務
    員，平時為公司與客戶間載運貨物，駕駛為其附隨業務，其於民國八十九年九月
    二十八日下午八時十七分許，駕駛車牌號碼ＷＯ─三二一三號高茂公司所有而由
    其保管使用之自用小貨車，由高雄縣大寮鄉往萬丹方向行駛，行經萬大橋往南下
    樓梯缺口處時，該小貨車因故障熄火，原應注意汽車發生故障不能行駛，應即設
    法移置於無礙交通之處，該故障車輛在未移置前或移置後均應豎立車輛故障標誌
    ，而依當時情形又無不能注意之情事，竟疏於注意，於該貨車故障熄火之際，未
    即時豎立車輛故障標誌，斯時適逢楊景元駕駛車牌號碼ＰＬＲ─四三九號重型機
    車，行經該處，亦疏未注意車前狀況，自後方撞及該小貨車，因而受有顱部出血
    、左、右鎖股部挫傷併鎖股骨折等傷害，經送醫救治，於同日下午九時二十分因
    傷勢過重不治死亡，因認被告乙○○涉有刑法第二百七十六條第二項之業務過失
    致死罪嫌。
二、按犯罪事實應依證據認定之，無證據不得推定其犯罪事實；不能證明被告犯罪者
    ，應諭知無罪之判決，刑事訴訟法第一百五十四條、第三百零一條第一項分別定
    有明文。又刑事訴訟法上所謂認定犯罪事實之證據，係指足以認定被告確有犯罪
    行為之積極證據而言，該項證據自須適合於被告犯罪事實之認定，始得採為斷罪
    資料；且認定事實所憑之證據，其為訴訟上之證明，須達於通常一般人均不致有
    所懷疑，而得確信其為事實之程度者，始得採為有罪之認定，倘其證明尚未達到
    此一程度，而有合理之懷疑存在時，尚難為有罪之認定基礎（參照最高法院二十
    九年上字第三一○五號、四十年台上字第八六號判例）。再刑法上之過失犯，指
    在法律上有注意義務，事實上亦能注意，竟欠缺注意，致發生一定之結果，此結
    果與其欠缺注意在客觀上有相當因果關係者，始足當之。如行為人已盡其注意義
    務之能事，而不免結果之發生者，則不能令其負過失責任。
三、本件公訴人認被告涉有業務過失致死之犯行，無非係道路交通事故調查報告表及
    現場照片所示，被告於汽車發生故障不能行駛，應即設法移置於無礙交通之處，
    該故障車輛在未移置前或移置後均應豎立車輛故障標誌，卻未豎立，致被害人不
    甚撞及致死，而臺灣省高屏澎區車輛行車事故鑑定委員會亦同此認定等情為據。
    然訊之被告乙○○則辯稱車子突然熄火，伊將車輛滑行至路邊，剛要下車拿三角
    架時，被害人就撞上來了，沒時間放置三角架，當時車子大燈打開，也有打閃黃
    燈等語。
四、經查，案發地點為萬大橋往南方向橋面，距離最近路燈約五公尺，視線不佳，被
    告停放車輛位置為右側慢車道，緊鄰橋邊，該橋並未設置路肩，車輛右後側閃光
    黃燈打開等情，有卷附道路交通事故調查報告表、現場照片十二幀附卷可參，並
    經證人甲○○即現場處理之員警到庭結證屬實。道路交通安全規則第一百十二條
    第一項第十二款雖規定：「汽車發生故障不能行駛，應即設法移置於無礙交通之
    處。該車輛在未移置前或移置後均應豎立車輛故障標誌。」，課以行為人於車輛
    故障時移置車輛及放置故障標誌之義務，然行為人不論移置車輛或放置故障標誌
    ，均需相當、合理之時間始足完成上開注意義務。本件被告於案發後警局初訊時
    即供稱「正準備拿反光三角架時就發生車禍」等語（見八十九年度相字第一六０
    七號卷宗第七頁），嗣後於偵訊及本院審理中均同此供述，雖遍查全卷並無證據
    證明被告停放小貨車後時間相距多久，被害人始由後方撞及，然觀之被告車輛擺
    放位置緊鄰橋邊，該地又未設置路肩可供停放故障車輛，且車輛右後閃光黃燈打
    開等情，顯見被告當時就客觀狀況已盡相當注意義務，復參以被告於事故發生後
    立即報警處理，並於員警至現場時主動告知為肇事者等情，益證被告係一遵守交
    通安全規則之人，而非輕率僥倖之人，可見其供稱伊停車後，正要拿三角架時，
    被害人即從後方撞來之事實，應係屬實而值採信。臺灣省高屏澎區車輛行車事故
    鑑定委員會雖依據上開道路交通安全規則規定，認為被告停車未設故障標誌，對
    本件事故有過失，然未考慮將故障車輛移置路邊至擺放故障標誌間有時間差之現
    實問題，則其鑑定意見顯有違誤。綜上所述，被告於客觀上已盡其注意義務之能
    事，仍不免發生被害人自後方撞及之結果（即無結果迴避之可能性），不能令其
    負過失責任。此外，復無其他證據證明被告駕駛行為有何過失行為，其犯罪即屬
    不能證明，揆諸前開說明，自應為被告無罪之諭知。據上論斷，應依刑事訴訟法
    第三百零一條第一項，判決如主文。
中      華      民      國    九十      年      七      月    三十一    日
                                    臺灣屏東地方法院刑事第三庭
                                          審判長法  官  黃國永
                                                法  官  余德正
                    法  官  陳姵君
右正本證明與原本無異。
對於本判決如有不服應於收受送達後十日內向本院提出上訴書狀上訴於台灣高等法院
高雄分院並按他造當事人之人數附具繕本。
                                               書記官   蔡德章
中      華      民      國      九十      年      七      月  三十一    日


司法院資訊處製作；財團法人民間司法改革基金會備份。
